臺灣高等法院刑事裁定
109年度抗字第208號
抗  告  人
即  受刑人  林子杰  



上列抗告人因聲請定其應執行刑案件，不服臺灣桃園地方法院中
華民國109年1月14日裁定（109年度聲字第101號），提起抗告，
本院裁定如下：
    主  文
抗告駁回。
    理  由
一、原裁定意旨略以：
(一)受刑人所犯如附表所示之罪，業經本院分別判處如附表所示
    之刑，並均確定在案等情，有各該判決書及本院被告前案紀
    錄表在卷可稽。又受刑人所犯附表編號1 至6 所示之罪，其
    判決確定日期均為民國107 年7 月18日，而附表編號1 至17
    所示之罪，其犯罪日期均在上開確定日期之前；而受刑人所
    犯附表編號17所示之罪刑，雖得易科罰金，而與附表編號1 
    至16所示不得易科罰金之宣告刑，依刑法第50條第1 項但書
    第1 款之規定，固不得併合處罰，惟本案係聲請人依受刑人
    請求聲請定其應執行之刑，此有臺灣桃園地方檢察署依102 
    年1 月23日修正之刑法第50條調查受刑人是否聲請定應執行
    刑調查表附卷足憑，核與刑法第50條第2 項規定相符，是聲
    請人聲請就如附表所示之罪定其應執行之刑，原審審核聲請
    人所附相關事證，認其聲請應屬正當。
(二)受刑人所犯如附表編號1 至15所示之罪，雖曾經臺灣屏東地
    方法院以附表備註欄所定裁定定應執行刑確定在案，應以其
    各罪宣告刑為基礎，定其執行刑。茲檢察官聲請定其應執行
    之刑，本院審核認檢察官就上開犯罪合併定其應執行刑之聲
    請為正當，應以其各罪宣告刑為基礎，以及附表所示各罪之
    法律目的、受刑人違反之嚴重性及貫徹刑法量刑公平正義理
    念等情，並在上開外部性（即17年3 月）及內部性（即10年
    1月）界限範圍內，依刑事訴訟法第477條第1項，刑法第50
    條第2 項、第53條，應定其應執行之刑有期徒刑9年3月。
二、抗告意旨略以：
(一)按法律上屬於自由裁量事項，並非概無法律性之拘束，在法
    律上有其外部界限及內部界限，前者為法律之具體規定，使
    法院得以具體選擇為適當之裁判；後者則為法院為自由裁量
    時，應考量法律之目的，法律秩序之理念所在；法院為裁判
    時，二者均不得有所逾越。在數罪併罰而有二裁判以上，應
    定其應執行刑之案件，法院所為刑之酌定，固屬自由裁量事
    項，然對法律之內、外部界限，均仍應受其拘束（最高法院
    97年台抗字第 513 號刑事裁定參照）。
(二)94年刪除刑法第56條「連續犯」之規定，並於95年7月1日改
    一罪一罰規定代之。惟對於部分習慣犯、毒品犯、竊盜犯、
    詐欺犯等犯罪人是否會因一罪一罰後再數罪併罰而致刑罰過
    重，產生行輕法重之不合理現象，實不無可議。如殺人犯，
    人命關天，除惡性重大者外，往往獲判15年不等之刑期，然
    竊盜犯、毒癮犯，其罪行之損害與惡性，於公平正義或比例
    原則，抑或社會情感各項層面而言，顯難與奪人性命之殺人
    犯之罪行鉅惡傷害程度可堪比擬，卻往往因一罪一罰而被法
    院判處15年、20年、30年之重刑，其對法律所著重之基本比
    例原則而言，實有違背，不可不謂行輕法重。有鑒於此，各
    級法院對於所轄數罪併罰應定執行刑之裁定案件，仍有諸多
    以「連續犯」、「概括犯意」之客觀認定作為裁量參據，以
    免失之不公。並舉十則案例，足徵法院於定應執行刑或審核
    數罪併罰更定應執行刑時，莫不抱以寬憫恕懷之心，作較為
    合乎公正、比例原則之判決裁定，期免神聖律法失衡淪於行
    輕法重。
(三)抗告人教育程度僅國中畢業，自小父母離異由祖母養育成人
    ，因家中經濟困難，一時年少無知且為幫助家計，始犯下錯
    誤。服刑至今已深感悔悟，懇請鈞院給予改過自新的機新，
    撤銷原裁定，從輕量刑，俾早日回歸社會，奉養祖母云云。
    　　
三、按裁判確定前犯數罪者，併合處罰之，得易科罰金之罪與不
    得易科罰金之罪，受刑人請求檢察官聲請定應執行刑者，依
    第51條規定定之。而數罪併罰，有二裁判以上者，依刑法第
    51條之規定，定其應執行之刑。又宣告多數有期徒刑，於各
    刑中之最長期以上，各刑合併之刑期以下定其刑期，但不得
    逾30年，刑法第50條、第51條第5款及第53條分別定有明文
    。次按數罪併罰之定其應執行之刑，本係基於刑罰經濟與責
    罰相當之考量，所為一新刑罰之宣告，並非給予受刑人不當
    利益，法院於審酌個案具體情節，裁量定應執行之刑時，除
    應嚴格遵守刑法第51條所定方法為法律規範量刑之外部性界
    限外，其所定之執行刑，祇須在不逸脫外部性界限範圍內為
    衡酌，而無全然喪失權衡意義或其裁量行使顯然有違比例原
    則之裁量權濫用之例外情形，並不悖於定應執行刑之恤刑目
    的者，即無違裁量權之內部性界限。
四、經查：
(一)本件抗告人即受刑人林子杰因詐欺等案件，經臺灣桃園地方
    法院、臺灣屏東地方法院、本院及臺灣高等法院臺中分院分
    別判處如原裁定附表所示之刑，均分別確定在案，其中原裁
    定附表編號1至6、8至15所示之罪，前經本院、臺灣屏東地
    方法院分別定其應執行刑有期徒刑3年8月、4年，嗣後原裁
    定附表編號1至15所示之罪，再經臺灣屏東地方法院以108年
    度聲字第323號裁定定應執行有期刑8年6月。又臺灣桃園地
    方檢察署檢察官再就原裁定附表編號1至17所示之罪，向原
    審法院聲請定其應執行刑，經原審法院審核認聲請為正當，
    並依上揭法條規定，就抗告人所犯如原裁定附表所示之罪，
    定其應執行刑為有期徒刑9年3月，係在如原裁定附表所示宣
    告刑中之最長期1年4月以上，各刑合併之刑期17年3月以下
    ，合於刑法第51條第5款規定所定之外部界限，且原裁定附
    表編號1至6、8至15所示之罪，前經本院、臺灣屏東地方法
    院分別定其應執行刑有期徒刑3年8月、4年，嗣後原裁定附
    表編號1至15所示之罪，再經臺灣屏東地方法院以108年度聲
    字第323號裁定定應執行有期刑8年6月，有各該判決、本院
    被告前案紀錄表在卷可稽，則原審就抗告人所犯如原裁定附
    表所示之罪所定應執行刑有期徒刑9年3月，亦未逾上開定應
    執行刑及原裁定附表編號16、17所示刑期加計之總和（10年
    1月）。則原審裁定既合於刑法第51條第5款規定所定之外部
    界限，復未逾自由裁量之內部界限，揆諸前揭說明，於法並
    無違誤，屬法院裁量職權之適法行使，並無量刑過重之情形
    。
(二)又數罪併罰之定應執行之刑，係出於刑罰經濟與責罰相當之
    考量，並非予以犯罪行為人或受刑人不當之利益，為一種特
    別的量刑過程，相較於刑法第57條所定科刑時應審酌之事項
    係對一般犯罪行為之裁量，定應執行刑之宣告，乃對犯罪行
    為人本身及所犯各罪之總檢視，除應考量行為人所犯數罪反
    應出之人格特性，並應權衡審酌行為人之責任與整體刑法目
    的及相關刑事政策，在量刑權之法律拘束性原則下，依刑法
    第51條第5款之規定，採限制加重原則，以宣告各刑中之最
    長期為下限，各刑合併之刑期為上限，但最長不得逾30年，
    資為量刑自由裁量權之外部界限，並應受法秩序理念規範之
    比例原則、平等原則、責罰相當原則、重複評價禁止原則等
    自由裁量權之內部抽象價值要求界限之支配，使以輕重得宜
    ，罰當其責，俾符合法律授與裁量權之目的，以區別數罪併
    罰與單純數罪之不同，兼顧刑罰衡平原則。個案之裁量判斷
    ，除非有全然喪失權衡意義或其裁量行使顯然有違比例、平
    等諸原則之裁量權濫用之情形，即不得任意指其為違法（最
    高法院100年度台抗字第314號裁定意旨參照）。抗告意旨雖
    援引他案，於定應執行刑時均大幅減輕刑度而指摘原裁定所
    定之應執行刑過重，不符合比例原則、公平原則云云，惟按
    數罪併罰之定應執行刑，係出於刑罰經濟與責罰相當之考量
    ，並非在於給予受刑人不當利益，況個案情節不同，抗告人
    所舉他案，尚難比附援引，亦無拘束其他法院裁量權自由行
    使之效力，抗告人據此請求本院更定應執行刑，自非可採。
    綜上，原裁定並無違誤或不當之處，抗告人徒憑己意，任執
    與原裁定無關之他案為據，指摘原裁定不當，請求重新定其
    應執行刑而提起抗告，其抗告為無理由，應予駁回。
據上論斷，應依刑事訴訟法第412條，裁定如主文。 　　
中　　華　　民　　國　　109 　年　　2 　　月　　21　　日
                  刑事第十六庭  審判長法  官  葉騰瑞
                                      法  官  陳芃宇 
                                      法  官  莊明彰
以上正本證明與原本無異。
如不服本裁定，應於收受送達後五日內向本院提出再抗告狀。
                                      書記官  蘇佳賢
中　　華　　民　　國　　109 　年　　2 　　月　　21　　日